【裁判字號】    98,交聲,341
【裁判日期】    981130
【裁判案由】    聲明異議
【裁判全文】
臺灣屏東地方法院刑事裁定             98年度交聲字第341號
原處分機關  交通部公路總局高雄區監理所屏東監理站
異  議  人
即受處分人  甲○○
上列受處分人因違反道路交通管理處罰條例事件，對於交通部公
路總局高雄區監理所屏東監理站民國98年9 月25日所為之處分（
原處分案號：屏監違字第裁82-V00000000號、82-V00000000號）
聲明異議，本院裁定如下：
   主      文
原處分均撤銷。
前項撤銷部分，甲○○不罰。
    理  由
一、原處分意旨略以：異議人甲○○駕駛0589-PY 號自用小客車
    於民國98年6 月19日8 時5 分許，在屏東縣屏東市○○路○
    段130 號前處，因有在多車道不依規定駕車因而肇事致人受
    傷之違規情事，為警製單舉發，嗣原處分機關即交通部公路
    總局高雄區監理所屏東監理站，認異議人上開情事，係違反
    道路交通管理處罰條例第45條第4 款規定，裁處異議人罰鍰
    新臺幣（以下同）900 元，並依同條例第61條第3 項、第63
    條第1 項第1 款之規定各記違規點數3 點、1 點等語。
二、聲明異議意旨詳如附件聲明異議狀所載。
三、按法院受理交通事件，準用刑事訴訟法之規定，道路交通管
    理處罰條例第89條前段定有明文；又犯罪事實應依證據認定
    之，無證據不得認定犯罪事實，並為刑事訴訟法第154 條第
    2 項所明定。而認定犯罪事實所憑之證據，雖不以直接證據
    為限，間接證據亦包括在內；然無論直接或間接證據，其為
    訴訟上之證明，須於通常一般之人均不致於有所懷疑，而得
    確信其為真實之程度者，始得據之為有罪之認定，倘其證明
    尚未達到此一程度，而有合理性懷疑之存在時，即應由法院
    諭知被告無罪之判決，復有最高法院76年臺上字第4986號判
    例可資參照。從而，法院於審理行為人違反道路交通管理處
    罰條例案件時，如調查證據之結果不足使法院確信行為人有
    為原處分所指之事實，而仍有合理懷疑時，即應撤銷原處分
    而諭知不罰，合先敘明。經查，異議人於98年6 月19日8 時
    5 分許，駕駛車牌號碼0589-PY 自小客車，行經屏東縣屏東
    市○○路○段130 號前時，適有許淑琦騎乘車牌號碼OXB-75
    7 號重型機車行經該地，異議人欲右轉時並與許淑琦車擦撞
    ，致許淑琦因而人車倒地並受有傷害之事實，為異議人所不
    爭執，並有車輛肇事報告表、道路交通事故現場圖、肇事現
    場照片附卷可參（見本院卷第22至23、30至32頁），是上開
    事實應堪認定。然異議人辯稱：伊車輪胎破損，故靠右至輪
    胎行補胎，對方並未保持安全距離，伊車速那麼慢還會被撞
    等語。經查：
（一）觀諸本件肇事現場照片（見本院卷第30頁），肇事地點確
      有一家「普利司通輪胎行」，是異議人辯稱其輪胎受損需
      靠右修補之情，尚非空言；另參以許淑琦於警詢時陳稱：
      對方突然右轉至130 號前，當時伊車於其左側，發現危險
      時，距離約1 公尺，當時是雨天，但視距尚可等語（見本
      院卷27頁）。是本件異議人車之輪胎既以破損，為避免發
      生危險，衡情車速應甚為緩慢，是許淑琦之車與異議人車
      之距離僅為1 公尺，並在視距良好情狀下，理應可察覺異
      議人車輛已有慢速向右停靠之情，而可為妥適之閃避或煞
      停之舉，以避免肇事，足見許淑琦顯有未注意車前狀況之
      違規情事。從而，許淑琦上開所陳，自難憑採。
（二）至舉發機關固認異議人有快慢車道間變換車道未讓直行車
      先行，因而肇事致人受傷之違規，有屏東縣政府警察局道
      路交通事故初步分析研判表附卷可證（見本院卷第21頁）
      。惟原舉發單位係於事故發生後，始派員到場處理，而員
      警到場時，雙方車輛皆已移置，並非肇事當時狀態（見前
      開研判表「調查分析欄」所載），原舉發機關實無法就實
      際肇事後異議人車與許淑琦車之相對位置判定雙方肇事責
      任；又舉發機關顯係以異議人與許淑琦與警詢中之供述為
      本件肇因研判，有屏東縣政府警察局98年8 月26日屏警交
      字第09800442 49 號函在卷可考（見本院卷第9 頁），而
      許淑琦於警詢之陳述既有前揭瑕疵可指，則卷附初步分析
      研判表就本件之肇因研判，尚難據以為不利於異議人之認
      定。
四、是以參諸首揭說明，在本件異議人是否有如原處分所載之違
    規事實尚有疑義之情形下，即應為有利異議人之認定，原處
    分機關遽以首揭規定裁處，即有未當，應由本院將原處分撤
    銷，並為異議人不罰之諭知，以資適法。爰應依道路交通案
    件處理辦法第20條前段，裁定如主文。
中    華    民    國    98    年    11    月    30    日
                  交通法庭    法  官    羅森德
以上正本證明與原本無異。
如不服本裁定應於收受送達後5 日內向本院提出抗告書狀敘述抗
告之理由抗告於臺灣高等法院高雄分院。
中    華    民    國    98    年    11    月    30    日
                                書記官  羅永隆


司法院資訊處製作；財團法人民間司法改革基金會備份。
